臺灣彰化地方法院民事判決　94年度訴字第418號
原　　　告　　彰化縣二水鄉農會
法定代理人　　丙○○
訴訟代理人　　乙○○
被　　　告　　甲○○
上列當事人間請求清償借款事件，經本院於民國94年8月31日言
詞辯論終結，判決如下：
    主      文
被告應給付原告新台幣肆佰萬元，及自民國九十二年十一月十四
日起至清償日止，按週年利率百分之七點三五計算之利息，並自
民國九十二年十二月十五日起至清償日止，逾期在六個月以內者
，按上開利率百分之十，逾期超過六個月者，按上開利率百分之
二十計算之違約金。
訴訟費用由被告負擔。
    事實及理由
一、原告起訴主張：被告於民國91年1月14日向原告借款新臺幣
    （下同）4,000,000元，雙方並定有借貸契約，約定96年1月
    14日到期清償本金，並按月計付利息，利息為年利率7.35%
    ，嗣後隨原告基本放款利率而調整，且遲延清償本金或利息
    時，其逾期在6個月以內部分，按上開利率10%，超過6個月
    部分，按上開利率20%計付違約金，如未依約定清償，即喪
    失期限利益，借款視為全部到期。被告雖於93年7月6日有繳
    付利息16,110元及違約金7,572元，惟該款僅抵充償付至92
    年11月14日前所應納之利息及違約金，被告自92年11月14日
    起之利息及違約金，即未再繳付，屢經催討未為置理，至今
    仍積欠原告本金4,000,000元及92年11月14日起之利息、違
    約金，爰基於消費借貸之法律關係，請求被告清償借款等語
    。並聲明：如主文示。
二、被告則以：其受國泰人壽公司迫害，致經濟困難，無法還款
    ；且伊於93年7月6日有清償利息23,682元予原告，與原告所
    稱被告自92年11月14日起，即未依約繳息不相符合，且原告
    收取違約金並無依據。並聲明：原告之訴駁回。
三、原告主張被告向其借款4,000,000元，兩造並定有借款契約
    等事實，為被告所不爭執，復有原告提出之該借貸契約書影
    本附卷可憑，自堪信為真實。被告雖抗辯其受國泰人壽公司
    迫害，及93年7月6日有清償利息23,682元予原告等語；是本
    件之爭點即在於：被告之前揭抗辯是否可採？及被告之欠息
    、違約金應自何日起算？
四、按稱消費借貸者，謂當事人一方移轉金錢或其他代替物之所
    有權於他方，而約定他方以種類、品質、數量相同之物返還
    之契約。借用人應於約定期限內，返還與借用物種類、品質
    、數量相同之物。民法第474條第1項、第478條分別定有明
    文。經查，兩造定有借貸契約，被告自有依約繳付利息及屆
    期返還本金之義務，且借貸契約中定有利息、違約金之計算
    ，如未依約定清償，即喪失期限利益，借款即視為全部到期
    ，此觀系爭借貸契約之條款自明。雖被告抗辯其遭國泰人壽
    公司迫害，致經濟困難無法還款，惟此縱為真實，亦屬被告
    與國泰人壽公司間之糾葛，被告非可執為法律上拒卻原告請
    求之合法事由，其此部分抗辯及辯稱原告請求違約金並無依
    據云云，均不足採。再查，原告主張被告於92年11月14日前
    ，已因延滯繳息而有積欠利息及違約金，雖被告確有於93年
    7月6日給付原告23,682元，惟此款僅抵充繳付至92年11月14
    日前所積欠之利息16,110元及違約金7,572元，92年11月14
    日以後則未有繳付利息、違約金等節，業據原告提出放款往
    來明細查詢列印單附卷可證，其主張應可採信；被告雖抗辯
    其於93年7月6日有給付原告23,682元，即可認其已繳息至93
    年7月6日云云，惟被告若前有已到期之欠款，應先予抵充，
    且被告未能舉證證明其自92年11月14日起至93年7月6日間之
    欠款均已繳清，自難為其有利之認定。
五、本件被告積欠原告前揭款項尚未清償，從而原告依據民法消
    費借貸之法律關係，訴請被告給付借款本金4,000,000元，
    及如主文所示之遲延利息與違約金，洵屬正當，應予准許。
六、訴訟費用負擔之依據：民事訴訟法第78條。
中　　華　　民　　國　　94　　年　　9　　月　　21　　日
                            民事第一庭
                                法　官　吳俊螢
以上正本係照原本作成。
如對判決上訴，應於判決送達後20日內向本院提出上訴狀。
中　　華　　民　　國　　94　　年　　9 　　月　　21　　日
                      　　　    書記官　林文斌
